最高法院民事裁定　　　　　　　　　　111年度台抗字第257號
再 抗告 人　李淑華
訴訟代理人　陳衍仲律師
上列再抗告人因與相對人吳行凱等間請求確認通行權等事件，對
於中華民國110年12月29日臺灣高等法院臺中分院裁定（110年度
抗字第518號），提起再抗告，本院裁定如下：
    主  文
再抗告駁回。                                            
再抗告訴訟費用由再抗告人負擔。
    理  由
一、按鄰地通行權之行使，在土地所有人方面，為其所有權之擴
    張，在鄰地所有人方面，其所有權則因而受限制，鄰地通行
    權訴訟標的之價額，如主張通行權之人為原告，應以其土地
    因通行鄰地所增價額為準。又以一訴主張數項標的者，其價
    額合併計算之。但所主張之數項標的互相競合或應為選擇者
    ，其訴訟標的價額，應依其中價額最高者定之。民事訴訟法
    第77條之2第1項定有明文。本件相對人以伊所有坐落臺中市
    ○○區○○○段○○○○段000000地號土地（下稱系爭土地
    ）為袋地，向臺灣臺中地方法院（下稱臺中地院）起訴請求
    確認對再抗告人所有同段 71-65地號土地如起訴狀附圖一編
    號A1所示範圍（下稱系爭通行土地）之通行權及管線安設權
    存在，再抗告人應容忍伊通行並鋪設道路及設置管線，不得
    在其上為營建或其他妨害通行或設置管線之行為（下合稱系
    爭通行權）。嗣追加請求確認對再抗告人所有坐落同段 39-
    11地號土地及第一審追加被告交通部公路總局所有坐落39-2
    、39-6、39-9地號土地如追加訴之聲明狀附圖三編號A3扣除
    上開A1所示範圍（下合稱系爭追加通行土地）之系爭通行權
    存在。臺中地院以裁定（下稱一審裁定）核定該追加之訴部
    分之訴訟標的價額，並命相對人補繳裁判費。相對人及再抗
    告人均不服，分別提起抗告，原法院以：相對人起訴主張通
    行權，其訴訟標的之價額，應以系爭土地因通行鄰地所增價
    額為準，觀諸相對人所提地籍圖及地籍圖資網路便民服務系
    統資料，系爭土地如欲經由系爭通行土地通行至公路，亦需
    行經系爭追加通行土地，相對人追加之訴與原訴均係為取得
    系爭土地通行至公路之利益，二者經濟目的同一，不合併計
    算其價額。臺中地院業於110年4月21日以裁定核定訴訟標的
    價額，並命相對人繳納裁判費，一審裁定就追加之訴部分，
    另核定訴訟標的價額，自有未合，因以裁定將一審裁定關於
    核定訴訟標的價額部分廢棄，核無適用法規顯有錯誤之情事
    。相對人追加之訴目的亦在使系爭土地因系爭通行權而能為
    通常之使用，訴訟經濟目的與原訴競合同一，仍應以原訴之
    訴訟標的價額即系爭土地得對外通行所增價額為準，無須合
    併計算。再抗告意旨略以：追加之訴增加被通行之土地，已
    變動原核定之訴訟標的價額，且容忍通行之不行為請求部分
    ，應另計訴訟標的價額云云，指摘原裁定此部分適用法規顯
    有錯誤，聲明廢棄，非有理由。
二、次按民事訴訟法第486條第2項規定，抗告法院之裁定，以抗
    告不合法而駁回者，不得再為抗告。原法院認再抗告人對一
    審裁定關於命補繳裁判費部分之抗告，為不合法，予以駁回
    ，再抗告人不得對之提起再抗告，其就此部分再抗告，為不
    合法。
三、據上論結，本件再抗告一部為無理由，一部為不合法。依民
    事訴訟法第495條之1第2項、第481條、第449條第1項、第44
    4條第1項、第95條、第78條，裁定如主文。
中    華    民    國   111    年    3     月    24    日
                      最高法院民事第九庭
                          審判長法官  盧  彥  如  
                                法官  吳  麗  惠  
                                法官  林  麗  玲  
                                法官  汪  漢  卿  
                                法官  張  恩  賜  
本件正本證明與原本無異
                                      書  記  官 
中    華    民    國   111    年    4     月    18    日